【裁判字號】    90,上更(一),77
【裁判日期】    900830
【裁判案由】    毒品危害防制條例
【裁判全文】
臺灣高等法院臺南分院刑事判決         九十年度上更(一)字第七七號         Ｃ
      上  訴  人
      即  被  告  乙  ○  ○
      選任辯護人  賴  鴻  銘  律師
      上  訴  人
      即  被  告  甲  ○  ○
      選任辯護人  洪  秀  一
右上訴人因違反毒品危害防制條例案件，不服臺灣雲林地方法院八十八年度重訴字第
四號中華民國八十九年四月十日第一審判決（起訴案號：臺灣雲林地方法院檢察署八
十八年度偵字第三七三八、三八七○、三九二○號），提起上訴，本院判決後，經最
高法院發回更審，本院判決如左：
      主      文
原判決關於乙○○、甲○○販賣第一級毒品及定應執行刑部分均撤銷。
乙○○共同販賣第一級毒品，累犯，處無期徒刑，褫奪公權終身。扣案之第一級毒品
海洛因淨重玖拾捌點貳柒公克沒收銷燬之；又扣案之海洛因外包裝重陸點貳零公克、
中型封裝袋拾玖個、小型封裝袋玖拾肆個均沒收。犯罪所得新台幣貳萬元沒收，如
全部或一部不能沒收時，以其財產抵償之。
甲○○共同販賣第一級毒品，累犯，處無期徒刑，褫奪公權終身。扣案之第一級毒品
海洛因淨重玖拾捌點貳柒公克沒收銷燬之；又扣案之海洛因外包裝重陸點貳零公克、
中型封裝袋拾玖個、小型封裝袋玖拾肆個均沒收。犯罪所得新台幣貳萬元沒收，如
全部或一部不能沒收時，以其財產抵償之。
      事      實
一、乙○○曾於民國（下同）八十六年間因犯非法吸用化學合成麻醉藥品罪及重利罪
    ，經臺灣屏東地方法院判處有期徒刑十月，於八十七年二月十七日判決確定，並
    於八十七年四月二十七日執行完畢；甲○○曾於八十六年間因犯非法吸用化學合
    成麻醉藥品罪，經臺灣雲林地方法院判處有期徒刑六月，於八十六年十月四日判
    決確定，並於八十六年十一月六日執行完畢。不料均不知悔改，乙○○與甲○○
    二人意圖營利並基於共同販賣第一級毒品海洛因（以下簡稱海洛因）之犯意聯絡
    ，於八十八年四月七日二十一時許，在雲林縣四湖鄉七星座汽車旅館前販賣安非
    他命予丙○○之後，另由甲○○拿出乙○○所有價值新台幣（下同）二萬元之海
    洛因一包販賣予丙○○。（丙○○因向乙○○與甲○○購買上開安非他命部分，
    甲○○業經本院前審判處有期徒刑八年在案；乙○○販賣第二級毒品安非他命部
    分，移併本院八十九年上更一字第一二八號判處有期徒刑九年六月確定在案）。
二、嗣丙○○於八十八年七月二日十四時許向嘉義縣警察局刑警隊舉發上情，警方乃
    於當日十六時三十分許，在雲林縣斗六市○○路中泰遊藝場查獲乙○○與甲○○
    ，並在乙○○所駕駛Ｅ四－四九二七號小客車上查扣乙○○所有販入待銷售之毛
    重七十六‧二公克海洛因（三十八‧四公克、三十七‧八公克各一包），隨後警
    方又於同日十八時帶同甲○○前往其與乙○○租住之雲林縣斗六市○○○街二一
    一號，查扣乙○○所有待銷售之毛重二十七‧一公克海洛因（一‧九公克一包、
    二公克一包、三‧八公克二包、三‧九公克四包）（以上十包海洛因經送法務部
    調查局鑑驗結果合計淨重九十八‧二七公克，純度六十七‧四八％，純質淨重六
    六‧三一公克，包裝重六‧二○公克）、封裝袋一三三個（中型三十九個、小型
    九十四個）。
四、案經嘉義縣警察局移送臺灣雲林地方法院檢察署偵查起訴。
      理      由
一、上訴人即被告甲○○否認其有何與被告乙○○共同販賣海洛因之犯行，辯稱：我
    雖有駕車載乙○○出去，但我並不知乙○○下車是去做什麼云云；上訴人即被告
    乙○○亦否認其有與被告甲○○共同販賣海洛因之犯行，辯稱：我從未販賣海洛
    因予丙○○，扣案之海洛因係供我自己吸食之用，每日施用之數量約一錢云云。
二、經查：
  (1)被告乙○○、甲○○共同販賣海洛因予丙○○之時間、地點、價格，已據證人丙○○於警訊證稱：「於八十八年四月七日二十一時在四湖鄉七星座汽車旅前，
    我另外有向乙○○、甲○○購買海洛因一包新台幣二萬元，由甲○○交給我的。
    」（見第一五○六一號警卷第十頁背面）；在偵查中亦為相同之證述（見三七三
    八號偵查卷第二十八頁背面），復有警方在Ｅ四－四九二七號小客車上查扣乙○○所有之毛重七十六‧二公克海洛因（三十八‧四公克、三十七‧八公克各一包
    ）及在雲林縣斗六市○○○街二一一號查扣之毛重二十七‧一公克海洛因（一‧
    九公克一包、二公克一包、三‧八公克二包、三‧九公克四包）、封裝袋一三三
    個（中型三十九個、小型九十四個）扣案可證。且扣案之白粉十包，經鑑驗均係
    海洛因，合計淨重九十八‧二七公克，純度六十七‧四八％，純質淨重六六‧三
    一公克，包裝重六‧二○公克，有法務部調查局八十八年八月十日000000
    00000號鑑定通知書在卷足憑（見一審卷第二八○頁），足證被告上開所販
    賣之物品，確毒品海洛因無訛。
  (2)被告乙○○供稱：扣案之海洛因係供其自己施用，每日施用約一錢云云，然扣案
    之海洛因純度高達六十七‧四八％，以人體對海洛因之耐藥性，被告乙○○若未
    將之稀釋而直接施用純度六十七‧四八％之海洛因，會有生命危險，而本件扣得
    海洛因十包時，並未扣得常見用來稀釋海洛因所用之葡萄糖；且扣案之海洛因數
    量多達十包，依警卷所附之照片所示，扣案之海洛因係呈塊狀，無法隨時取用吸
    食，是否僅供被告乙○○個人施用，已有疑問。何況被告乙○○隨車攜帶之海洛
    因毛重高達七十六‧二公克（三十八‧四公克、三十七‧八公克各一包）之多，
    又被告乙○○於原審調查時供稱：我在查獲前二天，即未再施用海洛因，而係施
    打美沙酮在戒毒等語（見一審卷第二九五頁背面），可見被告乙○○在被查獲時
    既係在戒毒中，其隨車攜帶之海洛因應非其分裝後供外出隨身攜帶方便吸食之用
    。又扣案之海洛因包裝毛重分別為一‧九公克一包、二公克一包、三‧八公克二
    包、三‧九公克四包、三十八‧四公克一包、三十七‧八公克一包，重量比例約
    為一比一比二比二比二十比二十，而與一般犯毒者將毒品依不同比例重量分包裝
    以利出售之情形相符，足見扣案之海洛因並非僅供被告乙○○個人吸食之用，而
    係意圖營利而販入供銷售之用。
  (3)被告甲○○於八十八年七月三日偵查中及八十八年八月六日本院調查時供稱：警
    方在雲林縣斗六市○○○街二一一號我租住處查扣之海洛因，並非乙○○交給我
    藏放的，而是我與乙○○為警查獲後，乙○○叫其到上開租住處的櫃子內拿毒品
    給警方，我才知道乙○○將毒品放在該處云云。惟查：
    被告乙○○於八十八年十二月十七日、八十九年一月三日原審調查時雖亦附和
      供稱：扣案之毒品均係我在保管，警方在我上開租住處所查扣之海洛因係我放
      的，我並未將毒品交給甲○○委託其在上開租住處或找地方保管云云，然據警
      員林迺文於八十八年十月一日原審調查時證稱：乙○○在警局叫甲○○帶警方
      到其上開租住處把剩下的毒品拿出來時，乙○○並未告訴甲○○毒品放在何處
      ，且甲○○亦未問乙○○毒品放在何處等語，及警員林迺文於八十八年九月六
      日原審調查時證稱：我在警局問甲○○是否還有毒品，甲○○說其上開租住處
      還有毒品，我與同仁就帶甲○○到其上開租住處，我問甲○○剩下的毒品放在
      何處，甲○○就告訴我毒品放在縫衣機內，警方就從縫衣機之抽屜內及籐櫃中
      搜出安非他命及海洛因，甲○○對我說查扣之海洛因並非甲○○所有，而是乙○○叫甲○○拿來放的等語以觀，被告乙○○在警局既未告知被告甲○○，其
      二人上開租住處之毒品係放在何處，然被告甲○○卻能正確地告知警員林迺文
      係放在縫衣機內，可見被告乙○○、甲○○前開租住處之毒品，應係被告甲○○所藏放。
    被告乙○○於八十九年一月三日原審調查時供稱：我係將海洛因放在上開租住
      處的二樓房間櫃子上面、夾在衣服裡面，並裝在一般購物用塑膠袋裡云云，然
      如前述，警方係從縫衣機之抽屜內及籐櫃中搜出毒品，且依現場照片所示，從
      縫衣機之抽屜內搜出之海洛因及封裝袋，係用藍色絨布套裝著，顯與被告乙○○所述不符，足見被告乙○○、甲○○右開租住處之毒品，並非被告乙○○所
      藏放，而係被告甲○○所藏放。
    再參以被告乙○○於警訊時供稱：我叫甲○○幫忙藏放海洛因，但我不知甲○○藏放的地點等語，而被告甲○○於警訊時亦供稱：為警查獲前二天，乙○○
      有將一些海洛因交給我保管，警方在我上開租住處查扣之海洛因係我放的等語
      ，益見被告乙○○並不知在其上開租住處查扣之海洛因係放在何處，故被告乙○○、甲○○上開租住處之海洛因，應係被告乙○○交給被告甲○○所藏放。
    被告甲○○於八十九年一月三日原審調查時雖改口供稱：乙○○曾將一個藍色
      袋子交給我，由我放在上開租住處的縫衣機抽屜內，但乙○○並未告訴我裡面
      放何物，我亦未打開來看，故我不知裡面是海洛因，嗣我與乙○○被查獲後，
      乙○○才告訴我袋子裡面是放海洛因，而叫我帶警方去拿云云，被告甲○○所
      辯前後不一，可見被告甲○○於原審調查時，發現其原先所辯稱：我上開租住
      處之海洛因，係乙○○所藏放，而非我所藏放云云顯不可採，才會改口供稱：
      雖我上開租住處之海洛因係我所藏放，但我不知裡面是海洛因云云，足見被告
      甲○○係畏罪心虛；被告甲○○之所以狡辯藏放在其上開租住處的海洛因非其
      所藏放，或雖係其所藏放但其不知係海洛因，無非主張其與扣案供販賣所用之
      海洛因無關，然依前述，被告乙○○、甲○○上開租住處供販賣用之海洛因實
      係由被告甲○○所藏放，故被告甲○○既參與藏放供販賣用之海洛因，則其應
      係出於與被告乙○○基於共同販賣海洛因之犯意聯絡，被告乙○○才會將供販
      賣用之海洛因交給被告甲○○來藏放。
    被告乙○○、甲○○結識後，其二人均無正當工作收入，整日流連在電動玩具
      店，且被告甲○○打電動玩具所輸的錢及其與被告乙○○在一起時所有開銷，
      均由被告乙○○支付，而被告乙○○已替被告甲○○支付二萬多元一節，此為
      被告乙○○、甲○○所自承，如前所述，被告乙○○於警訊時供稱：我與甲○○共同販賣安非他命有三個月，因我有提供安非他命及海洛因給甲○○吸食，
      故我未分錢給甲○○等語，倘被告甲○○未出力和被告乙○○共同販賣安非他
      命及海洛因，則被告甲○○何德何能，須由被告乙○○供應被告甲○○打電動
      玩具所輸的錢及其他所有開銷，益見被告甲○○應有與被告乙○○共同販賣海
      洛因無疑。
  (4)綜上所述，可見被告二人所辯及證人丙○○於本院前審及本次更審中改稱其只向
    被告二人購買安非他命，沒有買海洛因，其在警訊時是隨便講的等語，均為飾卸
    刑責及故為迴護被告之詞，無可採信。本件事證明確，被告乙○○、甲○○之犯
    行，應可認定。
三、按販賣毒品兼指買與賣而言，不以先買後賣為限，即不以購入之後，復行賣出為
    必要，如以營利為目的將毒品購入或賣出，有一於此，犯罪即經完成，均不得視
    為未遂（參見司法院院解字第四○七七號解釋、最高法院二十五年非字第一二三
    號判例）。本件被告乙○○、甲○○被查獲持有上開大量海洛因待出售，可見其
    等係有營利目的而購入海洛因，復有銷售二萬元海洛因予丙○○之事實，核被告
    乙○○、甲○○所為，係犯毒品危害防制條例第四條第一項之販賣第一級毒品罪
    。其二人間，有犯意聯絡及行為分擔，為共同正犯。又被告乙○○曾於八十六年
    間因犯非法吸用化學合成麻醉藥品罪及重利罪，經臺灣屏東地方法院判處有期徒
    刑十月，於八十七年二月十七日判決確定，並於八十七年四月二十七日執行完畢
    ；而被告甲○○曾於八十六年間因犯非法吸用化學合成麻醉藥品罪，經臺灣雲林
    地方法院判處有期徒刑六月，於八十六年月十月四日判決確定，並於八十六年十
    一月六日執行完畢，此有臺灣雲林地方法院檢察署刑案資料查註表及臺灣高等法
    院被告全國前案紀錄表在卷可稽，被告乙○○、甲○○於五年內再犯本件有期徒
    刑以上之罪，為累犯，販賣第一級毒品罪法定刑為死刑或無期徒刑部分，依法不
    得加重其刑；法定刑併科罰金部分，依法加重其刑。
四、原審予被告二人論罪科刑，雖非無見，惟原判決理由欄就被告販賣第一級毒品罪
    法定刑為死刑或無期徒刑部分諭知加重其刑，於法不合；又原判決主文欄被告犯
    販賣第一級毒品罪犯罪所得新台幣二萬元，如全部或一部不能沒收時，諭知「應
    以財產抵償之」，惟以何人財產抵償之，並不明確；原判決適用法條欄未引刑法
    第二十八條，亦有未洽；毒品之外包裝，原判決漏未宣告沒收，於法不符。被告
    二人上訴意旨仍執陳詞否認其有販賣第一級毒品犯行，雖不足採，但原判決既有
    可議，即無可維持，應由本院將原判決關於被告乙○○、甲○○販賣第一級毒品
    及定應執行刑部分均撤銷改判。因此審酌被告乙○○與甲○○犯罪之動機、目的
    、手段、品行、智識程度，所受之剌激、所生危害、犯罪後之態度及販毒營利戕
    害國本等一切情狀，分別判處無期徒刑，並均依法宣告褫奪公權終身，以資懲儆
    。
五、按毒品危害防制條例第十八條第一項所規定：「查獲之毒品，不問屬於犯人與否
    ，均沒收銷燬之」，應以毒品本身為限，並不及於外包裝（參見最高法院八十八
    年台上字第五○三三號刑事判決），因此，應就扣案之毒品淨重若干，依毒品危
    害防制條例第十八條第一項前段沒收銷燬之，另外「毒品之外包裝重若干」則為
    供販賣毒品所用之物，應另依毒品危害防制條例第十九條第一項沒收之。本件扣
    案之第一級毒品海洛因淨重九十八‧二七公克，依毒品危害防制條例第十八條第
    一項前段宣告沒收銷燬之。又扣案前開毒品之海洛因外包裝重六‧二○公克，為
    被告所有供販賣毒品所用之物，依同條例第十九條第一項宣告沒收。又扣案之封
    裝袋中型三十九個、小型九十四個，係屬被告乙○○所有，且供犯罪預備之物，
    應依刑法第三十八條第一項第二款之規定宣告沒收。又被告乙○○、甲○○共同
    販賣海洛因所得之二萬元，應依毒品危害防制條例第十九條第一項之規定宣告沒
    收，如全部或一部不能沒收時，應以其財產抵償之。
據上論斷，應依刑事訴訟法第三百六十九條第一項前段、第三百六十四條、第二百九
十九條第一項前段，毒品危害防制條例第四條第一項、第十八條第一項前段、第十九
條第一項，刑法第十一條前段、第二十八條、第四十七條、第三十八條第一項第二款
、第三十七條第一項，判決如主文。
本案經檢察官李傳來到庭執行職務。
中    華    民    國      九十      年      八      月      三十        日
                                  臺灣高等法院臺南分院刑事第一庭
                                      審判長法官  鄭    文    肅
                                            法官  王    浦    傑
                                            法官  黃    三    哲
右正本證明與原本無異。
如不服本判決，應於判決送達後十日內向本院提出上訴狀，其未敘述理由者並應於提
出上訴狀後十日內向本院補提理由書（應附繕本)。
                                      法院書記官  陳    淑    貞
中    華    民    國      九十      年      八      月      三十一      日
附錄法條：
毒品危害防制條例第四條第一項：製造、運輸、販賣第一級毒品者，處死刑或無期徒
                              刑；處無期徒刑者，得併科新臺幣一千萬元以下罰
                              金。


司法院資訊處製作；財團法人民間司法改革基金會備份。
